【裁判字號】    99,審訴,745
【裁判日期】    991130
【裁判案由】    台灣地區與大陸地區人民關係條例等
【裁判全文】
臺灣新竹地方法院刑事宣示判決筆錄     99年度審訴字第745號
公  訴  人  臺灣新竹地方法院檢察署檢察官
被      告  范贏
            賈小群
指定辯護人  本院公設辯護人林建和
上列被告等因臺灣地區與大陸地區人民關係條例等案件，檢察官
提起公訴（99年度偵字第4088號）後，聲請改依協商程序而為判
決，本院於中華民國99年11月30日下午4 時，在本院刑事第十一
法庭宣示判決，出席職員如下：
                審判長法  官  劉兆菊
                      書記官  林兆嘉
                      通  譯  邱立杰
法官起立朗讀判決主文、犯罪事實要旨、處罰條文，及告以上訴
限制、期間並提出上訴狀之法院，且諭知記載其內容：
一、主  文：
    范贏共同犯臺灣地區與大陸地區人民關係條例第七十九條
    第一項之使大陸地區人民非法進入臺灣地區罪，處有期徒刑
    壹年貳月，減為有期徒刑柒月。緩刑年。
    賈小群共同犯行使使公務員登載不實文書罪，處有期徒刑肆
    月，如易科罰金，以銀元佰元即新臺幣玖佰元折算壹日；
    減為有期徒刑貳月，如易科罰金，以銀元佰元即新臺幣玖
    佰元折算壹日。
二、犯罪事實要旨：
（一）范贏係臺灣地區男子，明知賈小群係大陸地區成年女子
      ，非經主管機關許可，不得進入臺灣地區，亦明知不得使
      大陸地區人民非法進入臺灣地區，且渠2 人主觀上均無結
      婚之真意，為使大陸地區女子賈小群得以配偶身分來臺探
      親名義，非法進入臺灣地區，竟於民國90年2 月間與真實
      姓名年籍不詳綽號「茶壺」之成年男子（下稱「茶壺」）
      共同基於使大陸地區人民非法進入臺灣地區之犯意聯絡，
      及與「茶壺」、賈小群共同基於行使使公務員登載不實文
      書之犯意聯絡，由范贏先與「茶壺」約定由「茶壺」支
      付其往返兩岸之相關費用，俟其與賈小群假結婚而使之來
      臺後，「茶壺」於賈小群在臺期間內，每月給付其充當人
      頭配偶之報酬，范贏遂於90年2 月28日依計畫前往大陸
      地區與賈小群會面後，於90年3 月15日，范贏與無結婚
      真意之賈小群，共同在大陸地區四川省公證處偽稱結婚並
      辦理結婚登記，用以取得上開公證處核發之（2001）蜀公
      證字第4732號結婚公證書。范贏取得上開結婚公證書後
      即先行返回臺灣，並於90年4 月1 日至新竹縣警察局新埔
      分局照門派出所辦理對保手續，填具「大陸地區人民進入
      臺灣地區保證書」，繼於90年4 月4 日持上開結婚公證書
      向財團法人海峽交流基金會（下稱海基會）辦理認證證明
      ，取得財團法人海峽交流基金會（九○）核字第011013號
      證明書，於同日持前開結婚公證書及海基會之證明，至新
      竹縣新埔鎮戶政事務所，填具「結婚登記申請書」，申請
      辦理結婚之戶籍登記，致使不知情而承辦該業務之公務員
      經形式審查後，將范贏與賈小群結婚之不實事項登載於
      職務上所掌公文書即戶籍登記簿、戶籍謄本上，並據以核
      發記載范贏與賈小群結婚之戶籍謄本，足以生損害於我
      國戶政機關對於戶籍資料管理之正確性；復於同年4 月11
      日，范贏再至內政部警政署入出境管理局（下稱入出境
      管理局，現已改制為內政部入出國及移民署）填寫「大陸
      地區人民進入臺灣地區旅行證申請書」，並檢附上開結婚
      公證書、海基會證明、大陸地區人民進入臺灣地區保證書
      及登載不實之戶籍謄本等資料，據以申請賈小群以配偶身
      分來臺探親，向內政部警政署入出境管理局之承辦公務員
      行使，經不知情之承辦公務員為實質審查後，因未能發覺
      前述假結婚之實情，而於90年4 月17日核准發給大陸地區
      人民賈小群中華民國臺灣地區旅行證，准其入境臺灣，足
      以生損害於內政部警政署入出境管理局核發中華民國臺灣
      地區旅行證之正確性。嗣由賈小群持前開旅行證而以形式
      上合法之探親名義，於90年6 月16日非法入境臺灣地區，
      足以生損害於內政部警政署入出境管理局核發中華民國臺
      灣地區旅行證之正確性，范贏並因而自「茶壺」處獲得
      新臺幣（下同）2 萬元之報酬（前開綽號「茶壺」之成年
      男子所涉臺灣地區與大陸地區人民關係條例第79條第1項
      之使大陸地區人民非法進入臺灣地區犯行及行使使公務員
      登載不實文書犯行部分，未據檢察官起訴）。嗣於99年1
      月25日，賈小群主動向警報案接受調查而循線查悉上情。
（二）案經內政部入出國及移民署專勤事務第二大隊臺中縣專勤
      隊移送臺灣新竹地方法院檢察署檢察官偵查起訴，經檢察
      官聲請認罪協商判決，由本院裁定改依協商程序而為判決
      。
三、處罰條文：
    修正前臺灣地區與大陸地區人民關係條例第79條第1 項、臺
    灣地區與大陸地區人民關係條例第15條第1 款，修正前刑法
    第11條前段、第28條、第55條、刑法第2 條第1 項前段、第
    216 條、第214 條、第74條第1 項第1 款、修正前刑法第41
    條第1 項前段、修正後刑法第41條第2 項，廢止前罰金罰鍰
    提高標準條例第2 條，刑法施行法第1 條之1 第1 項、第2
    項前段，中華民國九十六年罪犯減刑條例第2 條第1 項第3
    款、第7 條，判決如主文。
四、附記事項：
（一）臺灣地區與大陸地區人民關係條例業於92年10月29日修正
      公布全文，其中第79條規定，係自92年12月31日施行，第
      15條規定則自93年3 月1 日施行。修正後及修正前同條例
      第15條第1 款固均規定：「下列行為不得為之：一使大陸
      地區人民非法進入臺灣地區。」，但修正後同條例第79條
      第1 項規定：「違反第15條第1 款規定者，處1 年以上7
      年以下有期徒刑，得併科新臺幣1 百萬元以下罰金。」，
      與修正前同條例第79條第1 項規定：「違反第15條第1 款
      規定者，處5 年以下有期徒刑、拘役或科或併科新臺幣50
      萬元以下罰金。」不同，比較新舊法結果，以被告范贏
      行為時之舊法較有利於被告范贏，依刑法第2 條第1 項
      前段規定，自應適用93年3 月1 日修正施行前臺灣地區與
      大陸地區人民關係條例第79條第1 項之規定。
（二）上列被告范贏、賈小群行為後，中華民國九十六年罪犯
      減刑條例於96年7 月16日公布施行，茲本件被告范贏、
      賈小群上開所犯之罪，其犯罪時間均係於96年4 月24日以
      前，又所犯非該條例第3 條所列不予減刑之罪，應依該條
      例第2 條第1 項第3 款之規定，爰均減其宣告刑2 分之1
      。
五、協商判決除有刑事訴訟法第455條之4第1項第1款於本訊問程
    序終結前，被告撤銷協商合意或檢察官撤回協商聲請者；第
    2款被告協商之意思非出於自由意志者；第4款被告所犯之罪
    非第455條之2第1項所定得以協商判決者；第6款被告有其他
    較重之裁判上一罪之犯罪事實者；第7 款法院認應諭知免刑
    或免訴、不受理者情形之一，及違反同條第2 項「法院應於
    協商合意範圍內為判決；法院為協商判決所科之刑，以宣告
    緩刑或2 年以下有期徒刑、拘役或罰金為限」之規定者外，
    檢察官與被告均不得上訴。
六、如有前項得上訴之情形，得自收受宣示判決筆錄送達之日起
    10日內，向本院提出上訴書狀，上訴於第二審法院。
本案經檢察官洪期榮到庭執行職務。
中    華    民    國    99    年    11    月    30    日
                  刑事第九庭    書  記  官  林兆嘉
                                審判長法官  劉兆菊
以上筆錄正本係照原本作成。
中    華    民    國    99    年    11    月    30    日
                                書  記  官  林兆嘉
附錄本案論罪科刑法條：
臺灣地區與大陸地區人民關係條例第15條
（禁止行為）
下列行為不得為之：
一、使大陸地區人民非法進入臺灣地區。
二、明知臺灣地區人民未經許可，而招攬使之進入大陸地區。
三、使大陸地區人民在臺灣地區從事未經許可或與許可目的不符
    之活動。
四、僱用或留用大陸地區人民在臺灣地區從事未經許可或與許可
    範圍不符
    之工作。
五、居間介紹他人為前款之行為。
修正前臺灣地區與大陸地區人民關係條例第79條第1 項
違反第15條第1 款規定者，處5 年以下有期徒刑、拘役或科或併
科新臺幣50萬元以下罰金。
中華民國刑法第216條
行使第二百十條至第二百十五條之文書者，依偽造、變造文書或
登載不實事項或使登載不實事項之規定處斷。
中華民國刑法第214條
明知為不實之事項，而使公務員登載於職務上所掌之公文書，足
以生損害於公眾或他人者，處三年以下有期徒刑、拘役或五百元
以下罰金。

司法院資訊處製作；財團法人民間司法改革基金會備份。
